臺灣士林地方法院交通事件裁定　　　　　　　　　九十二年度交聲字第一一六五號
　　原處分機關　臺北巿交通事件裁決所
　　異議人即
　　受 處分 人　甲○○
右列受處分人因違反道路交通管理處罰條例案件，對於臺北市交通事件裁決所九十二
年十二月十日北市裁三字第裁二二─ＡＣＵ一００九００號所為之處分（原處分案號
：台北市警察局市北市警交大字第ＡＣＵ一００九００號），聲明異議，本院裁定如
左：
        主  文
異議駁回。
        理  由
一、按道路交通安全規則第八十九條第一項第五款規定「駕駛人及前座乘客均應繫妥
    安全帶」；又汽車行駛於道路上，其汽車駕駛人或前座乘客未繫安全帶者，處駕
    駛人新臺幣一千五百元罰鍰，道路交通管理處罰條例第三十一條第一項亦有明文
    規定。
二、原處分意旨略以：本件受處分人即異議人甲○○於民國九十二年十月十七日十二
    時三十二分，駕駛車號ＰＬ─九九一八號自用小客車，行經台北市○○路○段、
    萬芳路口時，因未繫安全帶，經台北市政府警局文山第二分局員警當場舉發，爰
    依道路交通管理處罰條例第三十一條第一項之規定，處罰鍰新臺幣一千五百元等
    情。
三、本件異議意旨略以：異議人於九十二年十月十七日十二時許，駕駛車號ＰＬ─九
    九一八號自用小客車，確有從左腋下繫上安全帶，員警誤認異議人未繫安全帶，
    經異議人當場聲明不服，並示範本人如何繫安全帶，但該員警仍逕開違規單，顯
    然於法無據云云。
四、經查：
（一）證人即舉發本件違規事件之警員丙○○固到庭結證稱：「受處分人是由興隆路
      行進，我與他對向時看到受處分人沒有繫安全帶，我攔停時，他就下車，他告
      訴我他有繫安全帶。他當時，車上有一女乘客坐前座，女乘客並沒有下車，我
      確定他真的沒有繫安全帶」等語（見本院九十三年二月五日訊問筆錄）。惟證
      人即當時與異議人同車之乘客乙○○則到庭結證稱：「受處分人有繫安全帶，
      他一路都有繫安全帶，他是從左腋下繫安全帶的，他當場被警查到時，警察就
      說他沒有繫安全帶，受處分人就當場繫一次給警察看‧‧‧」等語，而異議人
      亦自承其係由左腋下繫安全帶等語，查警察執行勤務時係騎車行進時而攔停異
      議人，果若異議人駕駛時係以從左腋下之方式繫安全帶，衡情舉發警員其目視
      並無法看到，故異議人辯稱其係由左腋下繫安全帶等情，堪信為真。惟本件之
      爭點應係異議人如此繫法，是否合規定﹖亦即未以三點式繫安全帶者是否仍屬
      道路交通管理處罰條例第三十一條第一項所規定之汽車駕駛人或前座乘客未繫
      安全帶之情形﹖
（二）按道路交通管理處罰條例第三十一條第一項之所以要求小客車其駕駛人及前座
      乘客在汽車道路行駛時繫上安全帶，無非在於維護國人生命、身體安全，減輕
      車輛行車事故所致傷害之程度，是有關於該條項所謂「未繫安全帶」之意義，
      當然包括完全未繫者及未依使用方法繫妥者，否則若僅形式上要求繫安全帶，
      而置是否正確繫妥於不論，則基於身體活動不願受限制、怠惰、方便等不一而
      足之理由之人，即可任意以垂、掛、吊等各式方法，任意曲解所謂「繫安全帶
      」之意義，而導致上揭立法目的無法達其效果，以致前開規定成為具文。且衡
      情果若駕駛車輛行進間，遇有事故發生，駕駛人及前座乘客如繫妥安全帶，將
      使駕駛人或前座乘客能得到較為安全之保護，而使傷害減到最低，是為貫徹法
      文之立法意旨，汽車安全帶之扣繫自應依其原廠規定方式操作，而因小客車前
      排二側為三點式之安全帶，故駕駛人及前座乘客自應依三點式安全帶設計規定
      亦即橫跨左肩（駕駛人）或右肩（前座乘客）後再橫跨腰部方式扣繫完善，始
      得認有依規定繫安全帶，否則如未依上開規定扣繫即難認有繫安全帶，交通部
      八十七年十一月十三日交路八七字第０四九一六一號函亦同此認定。本件依異
      議人所自承其繫安全帶之方式係將安全帶由左腋下拉過來綁在腰間，並非橫跨
      過左肩後再綁在腰間，顯見異議人所繫之安全帶並未採中肩至腰三點式之佩帶
      ，依異議人之繫安全帶方式，顯然無法保障駕駛人之安全，核諸前揭說明，自
      難認係依規定為安全帶之扣繫。另受處分人雖復辯稱其因受有肩傷，故無法以
      三點式繫安全帶云云，惟異議人未提供任何證據供本院審酌，其上開辯解自難
      認為可採。綜上而論，本件事證明確，受處分人之違規行為堪以認定。從而，
      原處分機關援引上開規定，裁處異議人罰鍰新臺幣一千五百元，應無不當，本
      件異議為無理由，應駁回之。
據上論斷，應依道路交通案件處理辦法第十九條，裁定如主文。
中　　　華　　　民　　　國　　九十三　　年　　　四　　　月　　 二十 　　日
                                    臺灣士林地方法院交通法庭
                                        法　官  王  俊  雄
右正本證明與原本無異。
如不服本裁定應於送達後五日內向本院提出抗告狀。
                                        書記官  許  秋  莉
中　　　華　　　民　　　國　　九十三　　年　　　四　　　月　　 二十 　　日
